ACORDAO-COMPLETO-2528069

ACÓRDÃO 467/2022 ATA 8/2022 - PLENÁRIO

VISTA, relatada e discutida esta representação acerca de possíveis irregularidades em licitação realizada pelo ao IFBaiano - Campus Serrinha para contratação de empresa especializada na prestação de serviços continuados de administração, gerenciamento e controle informatizado, com uso de cartões eletrônicos magnéticos ou com chip como meio de intermediação de aquisição de combustíveis em postos credenciados;
ACORDAM os Ministros do Tribunal de Contas da União, reunidos em sessão do Plenário, ante as razões expostas pelo Relator e com fundamento no art. 276, § 1º, do Regimento Interno, em:
9.1. referendar a medida cautelar adotada pelo relator por meio do despacho contido à peça 25 destes autos, transcrito no Relatório que precede este acórdão;
9.2. encaminhar este processo à Selog, para prosseguimento da instrução;
9.3. encaminhar cópia deste Acórdão ao IFBaiano - Campus Serrinha e ao autor, com a informação de que a íntegra do Relatório e do Voto que o fundamentam está disponível no endereço eletrônico .

Representação a respeito de possíveis irregularidades em pregão eletrônico destinado à contratação de empresa especializada na prestação de serviços continuados de administração, gerenciamento e controle informatizado para aquisição de combustíveis em rede de postos credenciados.

Instituto Federal de Educação, Ciência e Tecnologia Baiano.

3. Interessados/Responsáveis: não há.

13.1. Ministros presentes: Ana Arraes (Presidente), Walton Alencar Rodrigues, Benjamin Zymler, Augusto Nardes, Aroldo Cedraz (Relator), Vital do Rêgo, Jorge Oliveira e Antonio Anastasia.
13.2. Ministros-Substitutos presentes: Augusto Sherman Cavalcanti, Marcos Bemquerer Costa e André Luís de Carvalho.

ACORDAO-COMPLETO-2536799

Acórdão 1469/2022 - Plenário

AROLDO CEDRAZ

Adoto como Relatório, o conteúdo do Despacho à peça 25, de minha lavra: 
	"Trata-se de representação, com pedido de medida cautelar, a respeito de irregularidades no Pregão Eletrônico para Registro de Preços 2/2021, promovido pelo Instituto Federal de Educação, Ciência e Tecnologia Baiano - Campus Serrinha (IFBaiano - Campus Serrinha) , cujo objeto é a contratação de empresa especializada na prestação de serviços continuados de administração, gerenciamento e controle informatizado, com uso de cartões eletrônicos magnéticos ou com chip como meio de intermediação do pagamento, para aquisição de combustíveis em rede de postos credenciados, tipo gasolina, etanol, diesel, diesel S10 e lubrificantes e manutenção dos veículos oficiais a fim de atender o Instituto Federal Baiano.
Em síntese, a representante alega que o referido Edital (peça 4) contém vedação de ofertas/lances com taxas negativas, o que contraria o entendimento consolidado do TCU.
A Selog informa que o certame licitatório foi homologado em 5/1/2022 e a ata de registro de preços dele decorrente já foi assinada, porém não há informação nos autos à cerca de eventual contrato já celebrado com as empresas.
Inicialmente, conheço da representação, uma vez presentes os requisitos legais e regimentais.
A Selog entende que estão presentes os requisitos do perigo da demora e da plausibilidade jurídica, de que trata o art. 276 do Regimento Interno desta Corte, e entende como pertinente a concessão de medida cautelar pleiteada.  
Informa, também, que não há como concluir acerca da presença do perigo da demora reverso. Embora a UJ alegue serem esses serviços essenciais "para o desenvolvimento de suas atividades institucionais", não há elementos suficientes nos autos acerca de eventual contrato ainda vigente para esse mesmo objeto ou semelhante.
Entendo como pertinentes as análises empreendidas pela unidade técnica. 
De fato, há perigo da demora uma vez que a licitação foi homologada, e há ata de registro de preços em vigor (peça 18) com saldo para contratações e eventuais adesões.
A plausibilidade jurídica está bem estabelecida, sendo esse um assunto já pacificado no TCU. Além disso, o mercado fornecedor tem se utilizado com frequência da possibilidade de oferecer taxas negativas (ou descontos "positivos") , como se pode verificar pelas pesquisas apresentadas pela Selog em sua instrução à peça 23. 
Como exemplo, em pesquisa realizada em doze contratos de serviços de gerenciamento de frota na região Sul, obteve-se, em média, -4,04% de economia. 
Caso metade desse índice fosse obtido no certame em questão, seriam economizados R$ 210.984,65 ao longo da execução contratual. Registro que, nos grupos 2, 3, 4, 5, 7 e 8 do caso em tela, a taxa alcançada ficou bem perto de zero, a mínima possível dadas as limitações do edital.
Em vista do exposto, incorporo os argumentos aduzidos pela unidade instrutiva como minhas próprias razões de decidir e defiro o pedido de concessão de medida cautelar, com fulcro no art. 276 do RITCU, tendo em vista a existência dos elementos necessários para sua adoção, a fim de que o Instituto Federal de Educação, Ciência e Tecnologia Baiano - Campus Serrinha (IFBaiano - Campus Serrinha) se abstenha de permitir adesão às atas de registro de preços decorrentes do Pregão Eletrônico 2/2021 até que o Tribunal delibere sobre o mérito da matéria ora em apreço."
É o Relatório.

Mateus Cafundo Almeida (395031/OAB-SP), Rayza Figueiredo Monteiro (442216/OAB-SP) e outros, representando Prime Consultoria e Assessoria Empresarial Ltda.

Não atuou.

REPRESENTAÇÃO. PREGÃO ELETRÔNICO PARA REGISTRO DE PREÇOS. CONTRATAÇÃO DE SERVIÇOS DE GESTÃO DE CARTÕES COM CHIP PARA COMPRA DE COMBUSTÍVEIS. VEDAÇÃO DE LANCES COM TAXAS NEGATIVAS. PRESENÇA DOS INDÍCIOS DO BOM DIREITO E DO PERIGO NA DEMORA. ADOÇÃO DE MEDIDA CAUTELAR. REFERENDO PELO PLENÁRIO.

REPRESENTAÇÃO (REPR)

Secretaria de Controle Externo de Aquisições Logísticas (Selog).

Esta Representação, com pedido de adoção de medida cautelar, diz respeito a indícios de irregularidades no Pregão Eletrônico para Registro de Preços 2/2021, promovido pelo Instituto Federal de Educação, Ciência e Tecnologia Baiano - Campus Serrinha (IFBaiano - Campus Serrinha) , cujo objeto é a contratação de empresa especializada na prestação de serviços continuados de administração, gerenciamento e controle informatizado, com uso de cartões eletrônicos magnéticos ou com chip como meio de intermediação de aquisição de combustíveis em postos credenciados. 
Segundo a representante, o Edital (peça 4) contém vedação de ofertas/lances com taxas negativas, o que contraria o entendimento consolidado do TCU.
Em 17/2/2022, mediante despacho transcrito no Relatório que antecedeu este Voto, acolhi manifestação da Secretaria de Controle Externo de Aquisições Logísticas (Selog) e: (i) conheci da representação, uma vez satisfeitos os requisitos de admissibilidade; (ii)  cautelarmente, determinei ao IFBaiano - Campus Serrinha que se abstenha de permitir adesão às atas de registro de preços decorrentes do Pregão Eletrônico 2/2021 até que o Tribunal delibere sobre o mérito da matéria ora em apreço; e (iii) determinei a oitiva daquela autarquia e das empresas afetadas acerca dos fatos narrados.
Adotei a providência acautelatória por considerar presentes os indícios do bom direito e do perigo na demora, uma vez que: (i) o TCU já pacificou o entendimento acerca da adoção de taxas negativas no tipo de contratação em tela, e o mercado fornecedor tem se utilizado com frequência dessa possibilidade; e (ii) a licitação foi homologada, havendo ata de registro de preços em vigor (peça 18) com saldo para contratações e eventuais adesões.
Quanto ao perigo da demora reverso, não há informações nos autos suficientes para formar um juízo. No entanto, considerando que a determinação cautelar se limita, na presente fase processual, a impedir novas adesões às atas registradas e não afeta eventual execução contratual em andamento, entendo que o risco é limitado. 
	Dessa forma, em atenção ao § 1º do art. 276 do Regimento Interno, submeto a matéria a referendo, nos termos da minuta de acórdão que trago a este Colegiado.
TCU, Sala das Sessões, em 9 de março de 2022.
AROLDO CEDRAZ
Relator